【裁判字號】    98,交聲,1058
【裁判日期】    980508
【裁判案由】    交管條例聲異
【裁判全文】
臺灣板橋地方法院交通事件裁定        98年度交聲字第1058號
原處分機關  交通部公路總局臺北區監理所
異  議  人
即受處分人  卓清平  58年7 .
上列異議人即受處分人因違反道路交通管理處罰條例案件，對於
交通部公路總局臺北區監理所於98年4 月23日以北監營裁字第裁
40-C00000000號所為之處分，聲明異議，本院裁定如下：
    主  文
異議駁回。
    理  由
一、原處分意旨略以：異議人即受處分人卓清平所駕駛車號341-
    EL號營業用小客車，於98年3 月16日22時50分許，在臺北縣
    新店市○○路382 巷口，因有「執業登記證未依規定安置車
    內指定之插座」之違規事實，為臺北縣政府警察局新店分局
    員警當場查獲，以北縣警交大字第C00000000 號舉發通知單
    舉發，嗣經原處分機關依道路交通管理處罰條例第36條第5
    項規定，裁處罰鍰新臺幣（下同）1,500 元。
二、異議意旨略以：異議人原本執業登記證副證係放置於右邊椅
    背，因客人經常拉扯，塑膠套模恰巧於晚上時間斷裂，所以
    暫時置放在「左」後椅置物袋內，惟舉發警員強調一定要置
    放在『右』邊，未置放在「右」邊就是違規，然異議人因值
    三更半夜實無從買新品更換，且異議人置放在「左」後椅置
    物袋內依舊係乘客看得到的地方，所以本案件情有可原，爰
    依法聲明異議云云。
三、按計程車應於儀錶板上右側與右前座椅背設置執業登記證插
    座，道路交通安全規則第42條第2 項前段定有明文。次按計
    程車駕駛人應將執業登記證置於儀錶板上右側，執業登記證
    副證置於右前座椅背插座，復為計程車駕駛人執業登記管理
    辦法第13條第1 項所明定。又計程車駕駛人向警察機關辦理
    執業登記而領取之執業登記證，未依規定安置車內指定之插
    座或以他物遮蔽者，處1,500 元罰鍰，此觀道路交通管理處
    罰條例第36條第5 項規定自明。
四、經查：
(一)異議人所駕駛車號341-EL號營業用小客車，於前揭時、地，
    為臺北縣政府警察局新店分局員警當場舉發「執業登記證未
    依規定安置車內指定之插座」之違規事實，為異議人所不否
    認，並有北縣警交大字第40-C00000000號舉發通知單1 紙及
    違規採證照片2 幀在卷可稽。而本件之舉發經過，並據臺北
    縣政府警察局新店分局北縣警店交裁字第0980015254號函向
    原處分機關說明：「台端駕駛341-EL號營小客車於98年3 月
    16日22時50分，行駛在臺北縣新店市○○路382 巷口，為執
    行交通稽查勤務員攔停，發現執業登記證，未依規定置放在
    右後座椅背 (詳如舉證照片），按『道路交通管理處罰條例
    』第36條5 項規定予以舉發並無違誤」，此亦有該函影本在
    卷足憑。
(二)異議人雖以前揭情詞置辯，惟按上揭道路交通管理處罰條例
    第36條第5 項、道路交通安全規則第42條第2 項前段、計程
    車駕駛人執業登記管理辦法第13條第1 項之規範目的，無非
    係要求營業小客車駕駛人，確實將其領得之執業登記證於規
    定位置擺放出示，此乃法律及法律所授權之行政命令課予計
    程車從業人員之一定作為義務。異議人既知悉其置放執業登
    記證副證之塑膠套經常遭乘客拉扯，時有遭乘客扯斷之風險
    ，且副證塑膠套非於市面得輕易購得之物，衡情自應於平日
    隨時檢查、注意塑膠套堪用之情形，或預購補充之副證塑膠
    套置放車上以備不時之需。且縱令該塑膠套係於深夜時段無
    預警遭乘客扯斷，異議人於發現後，亦得隨時至超商購得透
    明膠帶黏貼破損處暫先使用，並非已無他法可解決副證塑膠
    套插座破損之問題。是異議人消極任由塑膠套遭乘客扯斷在
    先，事後亦未積極謀求補救措施，其所為自有可歸責性。
(三)又異議人另辯稱「副證依舊係放在乘客看得到的地方」云云
    ，然本院觀諸異議狀所附之警員舉發違規採證照片，異議人
    雖將副證放置於其駕駛座後之置物袋，實已遮住該登記證逾
    約3 分之2 以上之比例，並將異議人姓名及營業登記證之證
    號全部擋住。參以上揭法律及法律所授權之行政命令之立法
    目的，除可讓乘客明確知悉其是否合法之計程車駕駛及知悉
    駕駛人之姓名外，更可讓執行稽查任務之員警在車外便於稽
    查，是以計程車駕駛人於其執業過程中（不僅包括車上有乘
    客之時，尚應包括空車在市區道路上繞行待客之時間）自應
    確實依該條項規定妥適安置其執業登記證及副證。本件異議
    人既未依規定放置，致使在車外或乘車之民眾及執行稽查任
    務之員警無從辨識異議人是否為一有合法資格之計程車駕駛
    ，自與道路交通管理處罰條例第36條第5 項規定之立法本旨
    有違，依法尚難脫免處罰。
五、綜上所述，本件事證已臻明確，異議人確有執業登記證未依
    規定安置車內指定之插座之違規行為，從而原處分機關依道
    路交通管理處罰條例第36條第5 項之規定，裁處異議人罰鍰
    1,500 元，核無違誤，本件聲明異議為無理由，應予駁回。
據上論斷，應依道路交通案件處理辦法第19條裁定如主文。
中    華    民    國    98    年    5     月    8     日
                     交通法庭  法  官  徐子涵
上列正本證明與原本無異。
如不服本裁定，應於裁定送達後五日內敘明抗告理由，向本院提
出抗告狀。
                               書記官  張桐嘉
中    華    民    國    98    年    5     月    8     日


司法院資訊處製作；財團法人民間司法改革基金會備份。
